臺灣桃園地方法院刑事判決
110年度訴字第1026號
公  訴  人  臺灣桃園地方檢察署檢察官 
被      告  陳皓宇



上列被告因傷害案件，經檢察官提起公訴（108年度少連偵字第3
48號），本院判決如下：
    主  文
丁○○成年人與少年共同犯傷害罪，處有期徒刑伍月，如易科罰金
，以新臺幣貳仟元折算壹日。
    事  實
一、丁○○因其友人與戊○○間有糾紛，竟與少年羅○○（民國91年7
    月生，真實姓名詳卷，所涉傷害部分，業經本院少年法庭裁
    定保護管束確定）及數名真實姓名、年籍不詳之男子，基於
    傷害之犯意聯絡，於108年9月19日晚間11時許，在桃園市桃
    園區春日路1388巷內之土地公廟旁，以徒手、腳踢踹等方式
    毆打戊○○，致戊○○受有頭部外傷、右眼結膜下出血、前額、
    右眼眶周圍、鼻部、上下唇、兩肩、右手腕挫瘀傷等傷害。
二、案經戊○○訴由桃園市政府警察局桃園分局報告臺灣桃園地方
    檢察署檢察官偵查起訴。
    理  由
壹、程序方面
一、本判決下列所引用被告丁○○以外之人於審判外之陳述，被告
    於本院準備程序中已陳明不爭執證據能力（見本院110年度
    審訴字第333號卷二第33頁），而檢察官迄於言詞辯論終結
    前，亦未就證據能力之有無聲明異議，本院審酌上開證據資
    料作成時之情況，尚無違法、不當或顯不可信之情況，認以
    之作為證據應屬適當，應認前揭供述證據均有證據能力。
二、本判決以下所引用之非供述證據，均與本件事實具有自然關
    聯性，且核屬書證、物證性質，又查無事證足認有違背法定
    程序或經偽造、變造所取得等證據排除之情事，復經本院依
    刑事訴訟法第164條、第165條踐行物證、書證之調查程序，
    況檢察官、被告對此部分之證據能力亦均不爭執，是堪認均
    具有證據能力。
貳、實體方面
一、認定犯罪事實所憑之證據及理由：
　　訊據被告固坦承其在108年9月19日晚間11時許，有搭乘友人
    乙○○（所涉傷害罪嫌，另經檢察官為不起訴處分）之車輛前
    往桃園市桃園區春日路1352巷巷口，並於該處下車徒步前往
    前述土地公廟旁，惟矢口否認有何傷害之犯行，辯稱：伊當
    天原本是和乙○○相約，在路上遇到綽號「小朱」之友人，「
    小朱」請伊和乙○○幫忙載朋友到春日路，就有3名不認識之
    「小朱」朋友坐在乙○○車輛後座，伊則坐在副駕駛座，由乙○○駕車前往春日路，到達春日路1352巷巷口時，伊雖然有下
    車和一群人一起走至前述土地公廟旁，但當時已經有另一群
    人在場，伊沒有注意他們在做什麼，也沒有看到任何人被打
    ，伊更沒有打告訴人戊○○等語。經查：
　㈠被告於108年9月19日晚間，與3名真實姓名、年籍不詳之男子
    一同搭乘乙○○駕駛之車輛前往桃園市桃園區春日路1352巷口
    後，被告與該3名男子均下車，嗣於同日晚間11時38分許，
    被告方返回乙○○駕駛之上開車輛，並由乙○○駕車搭載離去等
    情，為被告所是認，核與證人乙○○於偵查及本院審理中之證
    述情節一致，並有監視錄影檔案（檔名：「P0000000.MOV」
    、「春日路(台4)、莊敬路_6-6(廣)全景(春日路1352巷)_00
    000000000000.avi」）及擷取畫面、現場照片等可資佐證（
    見臺灣桃園地方檢察署108年度少連偵字第348號卷【下稱偵
    卷】第157至158頁、第161至168頁、170頁），復經本院當
    庭勘驗上開監視錄影檔案確認無訛，有本院勘驗筆錄及擷取
    圖片附卷足憑（見110年度訴字第1026號卷【下稱本院卷】
    第69至71頁、第75至77頁），是此部分均堪認屬實。
　㈡被告有傷害告訴人戊○○成傷之認定：
　⒈證人即告訴人戊○○於警詢時證稱：羅○○在談話過程中先拉伊
    衣領，有個胖胖的男生（指被告）朝伊頭部打一拳，羅○○就
    開始打伊頭部，之後被告將伊推到旁邊，有另外2名身材壯
    碩之男子打伊，後面也好幾人加入一起打伊，被告還有拿疑
    似刀子的東西甩伊臉部，造成鼻子受傷，當時羅○○和被告是
    打最兇的等語（見偵卷第74頁）。於偵查及本院審理中證述
    ：被告當天有拿開山刀的皮套打伊臉，伊臉有受傷，被告也
    有用手打伊和腳踢伊，伊是事後用臉書找打伊的人的資料，
    才知道打伊的人是被告，本案之前伊不認識被告等語（見偵
    卷第243頁）；當天伊先到現場，之後被告一群人才來，一
    開始有先講話，之後起口角，被告有用手打伊的頭，並拿開
    山刀的套子打伊臉、頭，也有用腳踢伊，因為被告打伊最兇
    ，且有拿開山刀的套子，所以伊對被告特別有印象等語（見
    本院卷第314至319頁）。而明確證稱其當日遭被告以徒手、
    腳踢及持刀械套子等方式傷害之經過。
　⒉又參諸證人即在場之戊○○友人丙○○於警詢時證稱：當時一群
    人圍著伊和戊○○，一開始先叫囂，之後就動手，主要講話的
    是被告，伊是事後從被告臉書才知道被告名字是丁○○，被告
    有拿一個套有套子的刀壓著戊○○，也有用手搥和用腳踢戊○○
    等語（見偵卷第241-242頁）；以及於本院審理中證述：當
    天伊有看到羅○○有打戊○○，被告則是用套子包住的刀威脅戊○○，壓住戊○○脖子，之後戊○○被拉到旁邊，被告也有過去踢
    、揍戊○○，且現場有拿刀的人只有被告等語（見本院卷第22
    8至233頁）。可知證人丙○○亦在場目睹被告以帶刀套之刀子
    、腳踢、徒手等方式攻擊戊○○，與證人戊○○之證述情節互核
    相符，足以補強證人戊○○上開證述之憑信性。且從證人戊○○
    、丙○○不約而同證稱被告當時有攜帶刀子(含刀套）之特徵
    觀之，除堪認其等證述內容具體，而非空泛之陳述外，亦足
    佐證其等證詞應係根據親身經歷見聞而來，殊值採信。
　⒊且戊○○於案發後經診斷受有頭部外傷、右眼結膜下出血、前
    額、右眼眶周圍、鼻部、上下唇、兩肩、右手腕挫瘀傷等傷
    害乙節，有敏盛綜合醫院診斷證明書、傷勢照片附卷可證（
    見偵卷第135頁、第171至179頁）。衡酌戊○○係於108年9月2
    0日（即案發翌日）隨即前往醫院急診就醫，此觀上開診斷
    證明書「應診日期」、「科別」之記載即明（見偵卷第135
    頁），可知戊○○就醫之時間與本案發生時點密接，且其所受
    傷勢集中於頭、臉部，型態則屬外傷、挫瘀傷，核與戊○○證
    稱被告主要攻擊其頭、臉部，並以徒手、腳踢之方式所可能
    導致之傷勢態樣吻合，與一般社會通念無違，亦足佐證證人
    戊○○上開證述可採。
　⒋經本院當庭勘驗監視錄影畫面（檔名：00000000_23h00m_ch0
    1_1920x1088x15.m4v，即春日路1352巷內監視器），於畫面
    時間23：06：37至23：07：17時，有一群人（有男有女）往
    畫面上方之直向巷道（即前述土地公廟附近）步行移動，其
    中有一名身穿灰色短袖上衣（衣服背面印有白色圖樣）、深
    色長褲及白鞋之男子（下稱乙男），跟隨人群一同以步行之
    方式往畫面上方移動；後於23：23：41至23：29：48期間，
    一群人出現在直向巷道尾端，且隱約可見乙男身影，及一群
    人有看似交談、時而拉扯及推擠之動作；後於23：33：12，
    畫面中出現聲音大喊「人來了（臺語）」數次後，於23：33
    ：56時，一大群人即從直向巷道之尾端跑出，乙男亦在其中
    ，以跑步之方式往畫面下方移動奔跑等情，有本院勘驗筆錄
    暨擷取圖片附卷可按（見本院卷第71至73頁、第78至79頁）
    。被告復於本院準備程序中供認乙男為其本人無訛（見本院
    卷第162頁），基上可認被告有在場與他人共同推擠、拉扯
    戊○○，益徵證人戊○○證述被告當時有在場毆打、傷害其等語
    ，確有所憑。
　⒌是綜合上開證人戊○○、丙○○之證詞，並與前述診斷證明書、
    監視錄影畫面、本院勘驗筆錄等事證勾稽判斷之結果，被告
    當日有與羅○○、真實姓名年籍不詳之男子共同傷害戊○○之事
    實，洵堪認定。是被告辯稱其並未在場，亦未傷害戊○○云云
    ，應係事後卸責之詞，無從採信。
　㈢況被告於警詢時先稱：伊當時有下車上廁所，約5至10分鐘，
    但伊未在戊○○遭毆打之現場等語（見偵卷第12頁）；於109
    年2月18日偵查中改稱：當時伊和乙○○都沒有下車等語（見
    偵卷第208頁）；於110年2月3日偵訊中又稱：當天後座3人
    先下車，之後伊也下車找朋友等語（見偵卷第250頁）；嗣
    於110年12月16日準備程序稱：當天後座3人下車後，伊和乙○○在車上等，之後伊有下車上廁所，但時間多久不記得了，
    但是伊是在後座3人回來之前伊就上車了等語（見本院卷第5
    6至57頁）；再於本院111年5月3日訊問中稱：伊有下車，也
    有和一群人一起前往土地公廟旁，當時伊和乙○○在該處等後
    座3位朋友等語（見本院卷第163頁）。可見被告對於當日其
    搭乘乙○○之車輛抵達春日路1352巷巷口後，究竟有無下車、
    下車之目的等節，陳述反覆不一，足見其情虛。且從前述本
    院勘驗筆錄可知，被告係與一群人一同步行前往前述土地公
    廟旁，並參與推擠、拉扯等傷害戊○○之過程，嗣在聽聞有人
    高喊「人來了」（意指警察到場）後，方與其餘在場之人一
    同逃離現場，可認被告係與其餘在場之人同進退，並積極參
    與犯行，與單純前往上廁所或在場旁觀之人迥然有別，是被
    告上開辯解，自無可採。
　㈣證人乙○○固於本院審理中證稱：當天伊和被告一開始沒有下
    車，之後好像是因為伊尿急或是等太久，伊和被告就有往土
    地公廟那邊走，要去找他們（指坐後座之3人），但那邊沒
    有發生什麼事情，伊沒有看到有發生糾紛或毆打，且伊和被
    告沒有一起行動，伊不知道被告有無去到土地公廟那邊等語
    （見本院卷第272至274頁）。然被告係與一群人一同步行前
    往土地公廟旁，且戊○○係於前述土地公廟旁遭多人毆打傷害
    等事實，業經本院論述如前。則證人乙○○上開證述與證人戊○○、丙○○之證詞未合，更與監視錄影畫面之客觀事證齟齬，
    難認屬實，自無從為有利於被告之認定。
  ㈤綜上，本件事證已臻明確，被告犯行堪以認定，應依法論科
    。
二、論罪科刑：
　㈠核被告所為，係犯刑法第277條第1項之傷害罪。
　㈡本案被告係87年3月生、羅○○則係91年7月生，此有其等之戶
    籍資料查詢結果在卷可查（見偵卷第17頁、45頁），是被告
    於本案行為時，係年滿20歲之成年人；羅○○則為12歲以上未
    滿18歲之少年等節，應無疑義。又羅○○於案發當時乃身著高
    中制服乙節，業經證人羅○○、丙○○證述在卷（見偵卷第40頁
    、本院卷第231頁）；被告亦自陳在場有很多身著高中制服
    之人等語（見本院卷第333頁），足認被告對於羅○○可能為
    未滿18歲少年之事實，當能有所預見及認識。則被告於預見
    上情之情形下，仍與少年羅○○及數名真實姓名、年籍不詳之
    男子間共犯本案，其等就本案犯行具有犯意聯絡及行為分擔
    ，自應論以刑法第28條之共同正犯，且應依兒童及少年福利
    與權益保障法第112條第1項前段規定加重其刑；又此部分屬
    刑法總則加重之性質，僅為處刑上之加重，並未變更犯罪類
    型，原有法定刑不受影響（最高法院109年度台上字第65號
    判決意旨參照）。公訴意旨雖漏未論及上開成年人與少年共
    犯之加重規定，然此部分業經本院當庭告知（見本院卷第53
    頁、第225頁、第270頁、第312頁），應已保障被告之防禦
    權，附此敘明。
　㈢本案不依累犯之規定加重其刑：
　　公訴意旨固以被告前因公共危險案件，經本院以108年度壢
    交簡字第348號判決處有期徒刑2月，併科罰金新臺幣1萬元
    確定，並於108年8月13日徒刑易服社會勞動執行完畢，是其
    於上開徒刑之執行完畢後，5年以內故意再犯本案有期徒刑
    以上之罪，為累犯，請審酌依刑法第47條第1項定及司法院
    大法官解釋第775號解釋意旨加重其刑等語。而被告上開構
    成累犯之前案紀錄，固有臺灣高等法院被告前案紀錄表附卷
    可按（見本院卷第11至14頁），然檢察官未提出被告構成累
    犯事實之前案徒刑執行完畢資料，亦未具體指出被告於本案
    犯行有何特別惡性及對刑罰反應力薄弱等節，依最高法院刑
    事大法庭110年度台上大字第5660號裁定意旨，難認檢察官
    就被告構成累犯之事實及加重其刑事項，已負擔主張、舉證
    及說明責任，本院無從僅憑卷附之臺灣高等法院被告前案紀
    錄表，逕依職權認定被告構成累犯並加重其刑，僅將被告上
    開前科紀錄列入刑法第57條第5款「犯罪行為人之品行」之
    量刑審酌事由，一併說明。
  ㈣本院審酌被告與少年羅○○任意為本案傷害犯行，所為欠缺尊
    重他人身體權益之法治觀念，並致戊○○受有前述傷勢，造成
    身體法益上之侵害，所為應予非難；並考量被告犯後未坦承
    犯行，且迄未與戊○○達成和（調）解、賠償戊○○所受損害，
    犯後態度難謂良好；復兼衡被告犯罪之動機、目的、手段、
    情節、戊○○所受傷勢之部位、範圍及程度；及被告前有酒後
    駕車之公共危險、詐欺等案件經法院論罪科刑之素行紀錄（
    參卷附之臺灣高等法院被告前案紀錄表，見本院卷第11至14
    頁），暨其於本院審理中自述國中肄業之智識程度、從事冷
    氣工作之生活狀況等一切情狀（見本院卷第333頁），量處
    如主文所示之刑；並斟酌被告本案犯罪行為情形，認應適度
    提告其易科罰金之折算標準，而諭知易科罰金之折算標準如
    主文所示。
據上論斷，應依刑事訴訟法第299條第1項前段，判決如主文。
本案經檢察官甲○○提起公訴，檢察官劉哲名到庭執行職務。
中　　華　　民　　國　　111 　年　　9 　　月　　16　　日
                  刑事第四庭 審判長法  官  黃柏嘉
                                   法  官  張羿正
                                   法  官  陳韋如
以上正本證明與原本無異。
如不服本判決應於收受判決後20日內向本院提出上訴書狀，並應
敘述具體理由。其未敘述上訴理由者，應於上訴期間屆滿後20日
內向本院補提理由書(均須按他造當事人之人數附繕本)「切勿逕
送上級法院」。 
                                   書記官　劉貞儀
中　　華　　民　　國　　111 　年　　9 　　月　　19　　日
附錄本案論罪科刑法條全文：
中華民國刑法第277條
傷害人之身體或健康者，處5年以下有期徒刑、拘役或50萬元以
下罰金。
犯前項之罪，因而致人於死者，處無期徒刑或7年以上有期徒刑
；致重傷者，處3年以上10年以下有期徒刑。